【裁判字號】    99,訴,873
【裁判日期】    990929
【裁判案由】    妨害風化等
【裁判全文】
臺灣高雄地方法院刑事判決               99年度訴字第873號
公  訴  人  臺灣高雄地方法院檢察署檢察官
被      告  丙○○
選任辯護人  秦德進律師
被      告  乙○○
上列被告因妨害自由等案件，經檢察官提起公訴（99年度偵字第
10117 號、99年度偵字第10293 號、99年度偵字第14298 號），
被告於本院準備程序中為有罪之陳述，經合議庭裁定由受命法官
依簡式審判程序獨任審理，本院判決如下：
    主  文
丙○○、乙○○共同犯私行拘禁罪，均累犯，各處有期徒刑壹年
、捌月。扣案之鐵鍊壹條、拇指扣壹副及未扣案之鎖頭壹個，均
沒收。
    事  實
一、丙○○前於民國94年間因詐欺案件，經本院以94年度簡字第
    1438號判決判處有期徒刑3 月確定，於94年5 月25日易科罰
    金執行完畢；乙○○前於94年間因恐嚇案件，經本院以94年
    度簡字第7449號判決判處有期徒刑3 月確定，於95年7 月10
    日縮短刑期執行完畢。
二、緣戊○○於97年4 月間向丙○○借貸新臺幣（下同）4 萬元
    ，嗣因無力償還，丙○○遂於97年7 月中旬某日，夥同乙○○及另一名真實姓名、年籍不詳之成年男子，共同基於私行
    拘禁之犯意聯絡，先由丙○○命乙○○撥打電話予戊○○，
    並以「有毒品可以施用」為由，約戊○○至甲○○林園鄉中
    芸村之鳳芸宮加水站前見面，而由不知情之鄭鈞寧（綽號「
    龍仔」，已經檢察官另為不起訴處分）駕駛計程車搭載渠等
    至該加水站前等待，俟戊○○抵達後，丙○○及乙○○隨即
    下車並強押戊○○上該計程車，丙○○並用拇指扣扣住戊○○雙手拇指，使其無法反抗，再由不知情之鄭鈞寧駕車搭載
    渠等至甲○○大寮鄉○○路443-1 號之百展廣告公司（下稱
    百展公司）後，渠等隨即將戊○○強押至百展公司之廁所內
    ，並由丙○○命乙○○以鐵鍊及鎖頭扣住戊○○拇指上之拇
    指扣，將戊○○鎖在百展公司廁所馬桶上的鐵桿，而以強暴
    此方式私行拘禁戊○○長達3 小時，後因戊○○以摩擦方式
    掙脫拇指扣，而得以趁機逃離該處。嗣經警於99年3 月17日
    持搜索票至百展公司執行搜索，扣得丙○○所有之鐵鍊1 條
    及戊○○簽發之本票3 張、身分證影本1 紙等物，另為警於
    同日持搜索票至丙○○之兄丁○○位於甲○○鳳山市○○街
    40號1 樓之住處執行搜索，扣得丙○○所有之拇指扣1 副，
    始查悉上情。
二、案經戊○○訴由甲○○政府警察局移送臺灣高雄地方法院檢
    察署檢察官偵查起訴。
    理  由
一、本件被告丙○○、乙○○所犯為死刑、無刑徒刑或最輕本刑
    為3 年以上有期徒刑以外之罪，其於準備程序中就被訴犯罪
    事實，為有罪之陳述，經法官告知簡式審判程序之旨，並聽
    取當事人之意見後，依刑事訴訟法第273 條之1 第1 項規定
    ，裁定由受命法官獨任進行簡式審判程序，合先指明。
二、上揭犯罪事實，業據被告丙○○於警詢、檢察官訊問及本院
    審理時均坦承不諱（見警1 卷第7 頁反面、第11頁正、反面
    ，警2 卷第31頁至第32頁反面，偵1 卷第7 至9 、100 頁，
    本院卷第30頁反面、第95頁反面、第96頁、第173 頁、第18
    1 頁反面），而被告乙○○亦於本院審理時坦承不諱（見本
    院卷第173 頁反面、第181 頁反面），核與證人即告訴人戊○○於警詢、檢察官訊問及本院審理時指訴遭被告丙○○等
    人私行拘禁等情節均相符合（見警1 卷第89至93、100 至10
    6 、113 至116 頁，他字卷第105 至107 頁，偵1 卷第59至
    61頁，本院卷第181 至184 頁），且經證人即不知情之鄭鈞
    寧於警詢及偵查時證述綦詳（見警2 卷第104 至105 頁，偵
    3 卷第74、75、77頁），並有被告丙○○所有，供其與被告
    乙○○及不詳男子私行拘禁告訴人戊○○所用之鐵鍊1 條、
    拇指扣1 副及戊○○所簽發之本票3 張、身分證影本1 紙扣
    案可稽，並有搜索票2 張、甲○○政府警察局搜索扣押筆錄
    、扣押物品目錄表各2 份、扣押物照片5 張、現場蒐證照片
    4 張在卷可參（見警1 卷第22至27、45、48至50、188 、18
    9 、191 頁，他字卷第16至18頁）。是本件被告丙○○、乙○○之自白，經與卷內積極證據均互核相符，應堪採認。從
    而，本案事證明確，被告2 人犯行均堪予認定，應依法論科
    。
三、按刑法第302 條第1 項所謂以非法方法剝奪人之行動自由，
    係指以私禁外之非法方法，妨害其行動自由而言。若將被害
    人拘禁於一定處所，繼續較久之時間，而剝奪其行動自由，
    仍屬私行拘禁（最高法院85年度台上字第4514號判決意旨參
    照）。本件被告丙○○、乙○○夥同不詳男子以犯罪事實所
    載之強暴手段，以鐵鍊、鎖頭及拇指扣將戊○○鎖在百展公
    司廁所馬桶上的鐵桿，拘禁時間長達3 小時，自屬以強暴手
    段私行拘禁戊○○甚明。是核被告丙○○、乙○○所為，均
    係犯刑法第302 條第1 項之私行拘禁罪。次按刑法第302 條
    第1 項所謂其他非法方法剝奪人之行動自由，係對於同條項
    私行拘禁之補充規定，上訴人將人私行拘禁，同條項既有明
    文，按之主要規定優於補充規定原則，自不應宣告補充規定
    之罪名（最高法院30年上字第1693號著有判例）。是本件公
    訴意旨雖認被告丙○○、乙○○均係犯刑法第302 條第1 項
    之剝奪他人行動自由罪，然被告2 人既係將告訴人戊○○私
    行拘禁長達3 小時之久，依上開最高法院判例意旨，自不應
    論以補充規定之剝奪他人行動自由罪，此部分公訴意旨尚有
    未洽，然因上開2 罪係屬同條項之罪，不生變更起訴法條之
    問題。被告2 人與上開不詳男子間就上開私行拘禁犯行，有
    犯意聯絡及行為分擔，為共同正犯。公訴意旨漏未論及不詳
    男子與被告2 人間有共同正犯關係，亦屬未洽，而應指明。
    再被告丙○○前於94年間因詐欺案件，經本院以94年度簡字
    第1438號判決判處有期徒刑3 月確定，於94年5 月25日易科
    罰金執行完畢，而被告乙○○則於94間因恐嚇案件，經本院
    以94年度簡字第7449號判決判處有期徒刑3 月確定，於95年
    7 月10日縮短刑期執行完畢，有臺灣高等法院被告全國前案
    紀錄表2 份附卷可稽，被告2 人於上開有期徒刑執行完畢後
    ，5 年內故意再犯本件有期徒刑以上之罪，均為累犯，應依
    刑法第47條第1 項規定，均予加重其刑。爰審酌被告丙○○
    僅因告訴人戊○○向其借貸款項無法返還，竟不思以正常途
    徑向戊○○請求返還借款，而夥同被告乙○○及另一名不詳
    男子共同以如犯罪事實所示之強暴方式私行拘告訴人禁戊○○，藉以逼迫戊○○返還欠款，不僅嚴重破壞社會秩序之安
    全，對於戊○○之身心亦造成相當程度之恐懼與傷害，本應
    嚴懲，以收刑罰教化之效；另考量被告丙○○就本件私刑拘
    禁犯行之實施，居於主導之地位，而被告乙○○則係聽命於
    丙○○實施本件犯行，惡性較丙○○為輕，自應科予較輕之
    刑；惟衡諸被告2 人犯後能於本院審理時均坦承犯行，態度
    尚可，且於本院審理時均與戊○○達成調解，戊○○對於被
    告2 人之犯行亦表示原諒之意，有本院99年9 月15日調解筆
    錄1 份在卷可稽（見本院卷第189 頁），顯見被告2 人犯後
    尚有悔意等一切情狀，分別量處如主文所示之刑，以示儆懲
    。至扣案之鐵鍊1 條、拇指扣1 副及未扣案之鎖頭1 個，均
    係被告丙○○所有，供其與被告乙○○及不詳男子私行拘禁
    告訴人戊○○所用，業據被告丙○○於警詢及本院審理時供
    承在卷（見警1 卷第11頁反面，本院卷第185 頁），且未扣
    案之鎖頭1 個，亦據被告丙○○於本院審理時供稱尚在其家
    中（見本院卷第185 頁），並未滅失，均應依刑法第38條第
    1 項第2 款予以宣告沒收。至扣案告訴人戊○○所簽發之本
    票3 張、身分證影本1 紙，僅係戊○○向被告丙○○借款所
    提供之擔保，要與本件私刑拘禁犯行無任何實質關聯性，爰
    不予宣告沒收，附此敘明。
據上論斷，應依刑事訴訟法第273 條之1 第1 項、第284 條之 1
、第299 條第1 項前段，刑法第28條、第302 條第1 項、第47條
第1 項、第38條第1 項第2 款，刑法施行法第1 條之1 ，判決如
主文。
本案經檢察官己○○到庭執行職務。
中    華    民    國    99    年    9     月    29    日
                      刑事第五庭      法  官  陳盈吉
以上正本證明與原本無異。
如不服本判決，應於判決送達後10日內，向本院提出上訴狀。
中    華    民    國    99    年    9     月    29    日
                                      書記官  陳展榮
附錄本判決論罪科刑法條：
中華民國刑法第302條
（剝奪他人行動自由罪）
私行拘禁或以其他非法方法，剝奪人之行動自由者，處 5 年以
下有期徒刑、拘役或 3 百元以下罰金。
因而致人於死者，處無期徒刑或 7 年以上有期徒刑，致重傷者
，處 3 年以上 10 年以下有期徒刑。
第 1 項之未遂犯罰之。

司法院資訊處製作；財團法人民間司法改革基金會備份。
